【裁判字號】    99,上訴,138
【裁判日期】    990120
【裁判案由】    毒品危害防制條例
【裁判全文】
臺灣高等法院刑事判決                 99年度上訴字第138號
上  訴  人
即  被  告  甲○○
上列上訴人即被告因違反毒品危害防制條例案件，不服臺灣宜蘭
地方法院98年度訴字第510號，中華民國98年11月24日第一審判
決 (起訴案號：臺灣宜蘭地方法院檢察署98年度毒偵字第668號)
，提起上訴，本院判決如下：
    主  文
上訴駁回。
    事  實
本審認定之事實與第一審判決書所記載之事實相同，茲引用之。
    理  由
一、按刑事訴訟法第350條、第361條、第362條、第367條規定，
    不服地方法院之第一審判決而上訴者，須提出上訴書狀，並
    應敘述具體理由，為上訴必備之程式；其所提出之書狀未敘
    述上訴理由，或僅曾以言詞陳述上訴理由者，均應於上訴期
    間屆滿後20日內補提理由書於第一審法院。第一審法院經形
    式審查，認逾期未補提上訴理由者，應定期間先命補正，逾
    期未補正者，為上訴不合法律上之程式，應以裁定駁回。倘
    已提出上訴理由，但所提非屬具體理由者，則由第二審法院
    以上訴不合法律上之程式，判決駁回。而所謂具體理由，必
    係依據卷內既有訴訟資料或提出新事實、新證據，指摘或表
    明第一審判決有何採證認事、用法或量刑等足以影響判決本
    旨之不當或違法，而構成應予撤銷之具體事由，始克當之（
    例如：依憑證據法則具體指出所採證據何以不具證據能力，
    或依憑卷證資料，明確指出所為證據證明力之判斷如何違背
    經驗、論理法則）；倘僅泛言原判決認定事實錯誤、違背法
    令、量刑失之過重或輕縱，而未依上揭意旨指出具體事由，
    或形式上雖已指出具體事由，然該事由縱使屬實，亦不足以
    認為原判決有何不當或違法者（例如：對不具有調查必要性
    之證據，法院未依聲請調查亦未說明理由，或援用證據不當
    ，但除去該證據仍應為同一事實之認定），皆難謂係具體理
    由，俾與第二審上訴制度旨在請求第二審法院撤銷、變更第
    一審不當或違法之判決，以實現個案救濟之立法目的相契合
    ，並節制濫行上訴。是不服地方法院之第一審判決而上訴者
    ，須提出上訴書狀，且應於上訴書狀本身內敘明上訴之具體
    理由，如不能認係具體理由者，上訴即非合法。
二、本件上訴人即被告甲○○不服原審判決，提起上訴，其上訴
    意旨略稱：此次因工作喝酒過量及其他因素而施用毒品，然
    伊知施用食毒品係不良行為，且已作好生活規劃，況尚有年
    邁之母親，懇請鈞院撤銷原判決，准予美沙冬替代療法云云
    。惟按毒品危害防制條例第24條規定，檢察官固得對施用毒
    品之被告為緩起訴處分，同時並附帶命被告完成戒除毒癮之
    治療，此乃係鑑於對若干施用毒品者若僅施以徒刑尚不足以
    斷絕毒癮，遂令檢察機關與行政院衛生署合作，由檢察官審
    酌個案情形及公共利益之維護，得援引上開規定，改以緩起
    訴處分方式轉介毒品施用者前往醫療院所治療。因此，對於
    施用毒品者，得否以刑事訴訟法第253條之2第1項第6款之規
    定，由檢察官為緩起訴處分，並附命完成戒癮治療以替代刑
    事追訴，仍委諸檢察官斟酌具體個案情節及公共利益之維護
    予以裁量。查本件被告甲○○經臺灣宜蘭地方法院檢察署檢
    察官審酌案情就被告施用毒品犯行提起公訴，而非予以被告
    緩起訴處分，被告上訴意旨猶請求改命進行美沙冬替代療法
    之戒癮治療云云，核與前揭規定不符，法院就檢察官提起公
    訴之案件，亦不得為不起訴或緩起訴處分；另被告上訴意旨
    所述無非對本件犯行深表悔悟及純屬其個人主觀上對法院量
    刑之期盼，尚不足以影響原判決之本旨，其所執上訴理由顯
    未依據卷內既有訴訟資料或提出新事證，指摘或表明原審判
    決有何採證認事、用法或量刑等足以影響判決本旨之不當或
    違法，或足以影響原判決，構成應撤銷之具體事由。是其上
    訴未以書狀敘述具體理由，揆諸首開規定說明，自屬不合法
    律上之程式，爰不經言詞辯論，逕予駁回。
據上論結，應依刑事訴訟法第367條前段、第372條，判決如主文
。
中    華    民    國    99    年    1     月    20    日
                  刑事第二十三庭    審判長法  官  許宗和
                                          法  官  潘進柳
                                          法  官  沈君玲
以上正本證明與原本無異。
如不服本判決，應於收受送達後10日內向本院提出上訴書狀，其
未敘述上訴之理由者並得於提起上訴後10日內向本院補提理由書
（均須按他造當事人之人數附繕本）「切勿逕送上級法院」。
                                          書記官  彭于瑛
中    華    民    國    99    年    1     月    21    日


司法院資訊處製作；財團法人民間司法改革基金會備份。
